【裁判字號】    98,交聲,112
【裁判日期】    980527
【裁判案由】    違反道路交通管理處罰條例聲明異議
【裁判全文】
臺灣士林地方法院交通事件裁定         98年度交聲字第112號
原處分機關  臺北市交通事件裁決所
異 議 人即
受 處 分人  甲○○
上列異議人即受處分人因違反道路交通管理處罰條例案件，對於
臺北市交通事件裁決所於民國98年1 月12日所為之處分（原處分
案號：北市裁申字第裁22-AEX414796號、第裁22-AEX414797號）
，聲明異議，本院裁定如下：
        主  文
原處分均撤銷。
甲○○不罰。
        理  由
一、原處分意旨略以：異議人即受處分人（下稱異議人）甲○○
    所有之車號055-BFM 號重機車，於民國97年12月2 日行經臺
    北市○○○路○ 段、基隆路口之設有燈光號誌管制路口闖越
    紅燈迴轉，經在場執勤員警查覺後當場攔停，詎該車駕駛人
    拒絕停車接受稽查而逃逸，員警乃逕行製單舉發違規，爰依
    道路交通管理處罰條例第53條第1 項、第60條第1 項規定，
    分別裁處車輛所有人即異議人罰鍰新臺幣（下同）1,800 元
    、3,000 元。
二、異議意旨略以：本件舉發違規當時，伊正在位於五股的公司
    上班，伊所有之車號055-BFM 號重機車則停放在公司停車場
    ，並未借予他人使用，當無原處分所指時、地之交通違規行
    為可言，本件舉發顯然有誤，原處分機關未予詳查，逕予裁
    罰，實難甘服等語。
三、按法院受理交通事件，準用刑事訴訟法之規定，道路交通管
    理處罰條例第89條前段定有明文。又最高法院76年臺上字第
    4986號判例意旨揭示「認定犯罪事實所憑之證據，雖不以直
    接證據為限，間接證據亦包括在內。然而無論直接證據或間
    接證據，其得為訴訟上之證明者，須於通常一般之人均不致
    有所懷疑，而得確信其為真實之程度者，始得據為有罪之認
    定。倘其證明尚未達到此一程度，而有合理之懷疑存在，而
    無從使事實審法院得有罪之確信時，即應由法院為諭知被告
    無罪之判決。」於法院審理行為人違反道路交通管理處罰條
    例案件時，自有其適用。易言之，法院於審理行為人違反道
    路交通管理處罰條例案件，當踐行完畢調查證據程序後，為
    事實之認定時，如就原處分機關所認定之行為人違規事實仍
    有合理之懷疑，而無法百分之百確信行為人確有該當於道路
    交通管理處罰條例各該處罰條文之構成要件事實時，此際即
    應依訴訟上之待證事實「倘有懷疑，則從被告之利益作解釋
    」之證據法則，作對受處分人有利之認定。
四、本院查：
(一)、訊據證人即本件舉發員警陳柏宏，於本院審理時證稱：伊於
    本件舉發時、地服巡邏勤務，當場見一機車沿和平東路3 段
    由西向東行駛至基隆路口時，闖越紅燈迴轉至對向車道，伊
    立即向前攔停，惟該車並未停車，反駛入快車道後逃逸，伊
    當場記下車號及車色等資料後，返回警局製單逕行舉發等語
    在卷（參見本院卷第42頁）。
(二)、本院依職權調取證人於舉發當日所使用之「臺北市政府警察
    局攔停舉發道路交通管理事件通知單（第08296 本）」，經
    核閱後，其中編號AEX414792號通知單背面有以黑筆記載「
    055-BFW 、黑、基和、53-1、15：50」等字樣，細繹其意，
    應係員警記載車輛違規之資料，其中「055-BFW 」應指違規
    車輛車號、「黑」指車輛顏色、「基和」指基隆路與和平東
    路、「53-1」則指違反道路交通管理處罰條例第53條第1項
    ，至於「15：50」應係違規時間，而查該通知單之編號與本
    件違規舉發通知單之編號（AEX414796 、AEX414797） 相近
    ，且該等資料顯示之違規地點、時間、違反條號及違規車輛
    車色均與本件相同，至違規車輛車號亦僅有一字之差（即本
    件遭舉發車輛車號末碼為「M 」，而該資料之車號末碼為「
    W 」），堪認該資料應係證人所證稱於目擊本件違規後，當
    場記下之車籍資料無訛。而查，員警當場記下車號既為「05
    5-BFW 」，然本件經舉發後遭裁罰之異議人所有車輛車號卻
    為「055-BFM 」，則本件是否係異議人所有之機車違規，顯
    有可疑。
(三)、另一方面，本院調取該車號「055-BFW 」（即員警當場抄寫
    之車號）車輛之車籍資料，查明該車車籍設在臺北市○○區
    ○○街，有此車籍資料查詢結果單在卷可稽，該址核與本件
    舉發違規地點相近，反觀異議人業已提出考勤表（即打卡表
    ）證明其於本件舉發時間，在五股公司上班之事實，而本院
    調閱異議人使用之行動電話通聯紀錄（附於本院卷第27-28
    頁），亦無於舉發時間使用舉發地點一帶基地台通聯之紀錄
    ，綜合前情，益徵案外人所有之車號「055-BFW 」之機車，
    實較可能為員警目擊違規之車輛。
(四)、此外，證人陳柏宏於本院審理時，亦僅能證明所見違規駕駛
    人為一身材中等之男性，並無法證明異議人即為該違規車輛
    之駕駛人（參見本院卷第44頁）。
五、綜上，異議人前揭所辯，尚非不可信，本件違規車輛是否即
    為異議人所有之車輛，仍有有合理之可疑，此外，復無其他
    證據足認異議人違規，揆諸首揭說明，自應為有利異議人之
    認定。原處分機關未予詳查，逕予裁罰，尚有未洽，本件異
    議為有理由，原處分均應予撤銷，並另為異議人不罰之諭知
    。
據上論結，應依道路交通案件處理辦法第20條，裁定如主文。
中    華    民    國    98    年    5    月    27    日
                  交通法庭法  官   吳祚丞
以上正本證明與原本無異。
如不服本裁定應於收受正本後5日，向本院提出抗告書狀。
                                 書記官   陳紀元
中    華    民    國    98    年    5     月    27    日


司法院資訊處製作；財團法人民間司法改革基金會備份。
